【裁判字號】    99,上易,529
【裁判日期】    990630
【裁判案由】    竊盜
【裁判全文】
臺灣高等法院刑事判決                 99年度上易字第529號
上  訴  人
即  被  告  甲○○
選任辯護人  張仁龍律師
            許隨譯律師
上列上訴人因竊盜案件，不服臺灣臺北地方法院98年度易字第26
28號，中華民國99年1 月26日第一審判決（起訴案號：臺灣臺北
地方法院檢察署98年度偵字第18005 號），提起上訴，本院判決
如下：
    主  文
原判決撤銷。
甲○○攜帶兇器竊盜，累犯，處有期徒刑肆月，如易科罰金以新
台幣壹仟元折算壹日，扣案之鏟子壹支及手提袋壹個，均沒收。
    事  實
一、甲○○前因妨害公務案件，經原審法院以94年度易字第1535
    號判決判處有期徒刑4 月，經本院以95年度上易字第133 號
    判決駁回上訴而確定，嗣於民國95年8 月11日易科罰金執行
    完畢。詎仍不知悔改，意圖為自己不法之所有，攜帶其所有
    客觀上足以對於人之生命、身體、安全構成威脅而屬兇器之
    鏟子1 支，於98年7 月23日16時許，在臺北市○○區○○街
    145 巷3 弄口天主教墓地旁之山坡地，持上開鏟子挖掘莊亨
    河及其子丙○○種植之綠竹筍7 支而竊取之，得手後藏放於
    其攜帶之手提袋內欲離去之際，為丙○○發覺而報警處理，
    當場查獲上開綠竹筍7 支，並扣得上開鏟子1 支及手提袋1
    個，始悉上情。
二、案經丙○○訴由臺北市政府警察局中山分局報請臺灣臺北地
    方法院檢察署檢察官偵查起訴。
    理  由
壹、證據能力部分：
    被告以外之人於審判外之言詞或書面陳述，除法律有規定者
    外，不得作為證據。刑事訴訟法第159 條第1 項定有明文。
    證人丙○○於警詢中之證述，屬審判外之陳述，又無例外之
    情形，依首揭規定，其警詢筆錄自無證據能力。
貳、實體部分：
一、訊據被告固坦承於98年7 月23日，在臺北市○○區○○街天
    主教墓地附近之土地，持上開鏟子挖掘綠竹筍7 支之事實，
    ，惟矢口否認有何竊盜犯行，辯稱：伊所挖之竹筍，是臺北
    市政府重新整地（98年度劣化地復育造林計畫第1 號保安林
    地），將該處地全部挖過整平後，又零星長出之竹筍，是在
    有市政府公告98年度劣化地復育造林計畫之告示牌的下面挖
    的，並非在偵查卷第30、31頁所附警員拍攝之照片所示地點
    挖掘，且被害人等均未目睹伊竊取竹筍云云。
二、經查：
（一）上開犯罪事實，業經證人丙○○於原審審理時證稱：臺北
      市○○區○○街145 巷3 弄口附近即天主教大直教會旁農
      地上之竹子，主要係由其父親在負責耕作，其會幫忙其父
      親，於98年7 月23日16時，其在臺北市○○區○○街145
      巷3 弄5 號家中，有位在山下常常運動的老先生先跟其堂
      兄說，有人在挖其等之竹筍，其就跟其堂兄一起過去其家
      之農地，結果看到被告從其等之竹園走出來，當時被告手
      拿手提袋，袋內裝有1 支鏟子及7 支綠竹筍，其與其堂兄
      問被告是否有偷挖竹筍，一開始被告不承認，說他是來運
      動的，後來，警員帶被告與其堂兄、鄰居等人至竹園內現
      場拍攝照片，拍攝地點確實是我們的竹園等語（見原審卷
      第33頁背面、第34頁），又經證人即現場處理警員林世祥
      於原審審理時證稱：其在98年7 月23日，接到值勤中心說
      有小偷在現場，就過去現場處理，偵查卷第30、31頁現場
      照片拍攝地點是在天主教公墓很裡面的一個山坡地，是被
      告帶其進去被告挖的地點，拍照的地點是告訴人向其指稱
      被告竊取竹筍之地點，當時被告說他不知道那個地是不是
      有人的，但未否認有在那個地點挖竹筍等語（見原審卷第
      32頁），並有現場照片4 張（見偵查卷第30、31頁）、贓
      物認領保管單（見偵查卷第22頁）在卷可稽，復有鏟子1
      支及手提袋1 個扣案可資證明。
（二）被告雖以前詞置辯，惟被告於警詢時供稱：伊所竊取之物
      品為農地上之綠竹筍7 個，伊是用竹鏟竊取後放入伊所帶
      之手提袋內，伊不知道那塊地是別人所有的，以為沒有人
      的，而且伊是第一次初犯，希望法官可以再給伊一次機會
      等語（見偵查卷第10、11頁），參以證人林世祥於原審審
      理時證稱：被告在警察局之調查筆錄是由其所製作，其在
      製作筆錄過程中，未威脅或恐嚇被告要如何說，且該筆錄
      有依照被告陳述之內容記載等語（見原審卷第32頁背面、
      第33頁正面），且被告未就其自身警詢筆錄之製作經過表
      示意見（見原審卷第33頁背面），又證人林世祥與被告素
      無冤仇，應無誣陷被告之動機，是被告上開於警詢中之供
      述應係出於任意性而為。然被告於原審審理時辯稱：伊所
      挖之竹筍，是臺北市政府重新整地（98年度劣化地復育造
      林計畫第1 號保安林地），將該處地全部挖過整平後，又
      零星長出之竹筍，並非挖告訴人種植之竹筍，偵查卷第30
      、31頁所附現場照片有長雜草，不是告訴人之竹園，是因
      為警員說上面很難走，穿皮鞋會滑倒，就隨便照云云（見
      原審卷第33頁背面、第36頁背面、第38頁正面），是被告
      前後辯詞不一，所辯是否信實，已有可疑。
（三）證人丙○○於原審審理時證稱：偵查卷第30、31頁所附現
      場照片之拍攝地點確實係他們之竹林等語（見原審卷第34
      頁背面），且偵查卷第30、31頁所附現場照片，係由被告
      帶警員去現場拍攝，當時被告未否認伊有在那個地點挖竹
      筍等情，業據證人丙○○、林世祥於原審審理時證述甚詳
      （見原審卷第32頁、第34頁背面）；且證人即丙○○之堂
      兄乙○○到庭證稱：「拍照的地點在我叔叔的筍園裡面，
      是在現場看有無被挖的痕跡找到的，不到十分鐘就找到了
      」等語；證人即鄰居丁○○到庭證稱：「因為我種竹筍，
      警員說我比較內行，要我一起去現場看，現場有2 位警員
      、丙○○、乙○○、我及被告，偵查卷第30、31頁照片是
      在通北街，是我表哥（丙○○的父親）的地，警察帶我去
      看，問這裡是不是被挖的痕跡，我說這是剛剛挖的，因為
      痕跡我看得很清楚，我很內行，看竹筍頭是很新鮮、白色
      的等語（見本院99年6 月25日審判筆錄），是依上開證人
      所述，足認拍照地點確有新挖竹筍之痕跡無訛。再者，衡
      諸常情，倘被告確實在丙○○與其父之竹林以外之地點挖
      掘竹筍，為求清白，當天自會帶同警員至其實際挖掘竹筍
      之地點拍照存證，始符常理，是被告所辯偵查卷第30、31
      頁所附現場照片非其挖掘竹筍地點云云，自不足採。至辯
      護人請求將卷附遭挖掘之現場照片送請鑑定，惟本院認照
      片究非實物，並無鑑定之必要，併予敘明。
（四）證人林世祥於原審審理時證稱：現場照片拍照的地點從外
      面看起來可以與公墓作區隔，因為公墓與山坡地中間有鐵
      絲網作區隔，被告挖竹筍的地點是鐵絲網圍牆裡面的山坡
      地，要過鐵絲網圍牆再往下走等語（見原審卷第32頁背面
      、第33頁正面），並提出其至告訴人之竹林所拍攝現場照
      片為證（見原審卷第42、43頁），另佐以證人丙○○於原
      審審理時證稱：其父親耕作之竹林那邊是個山坡地，面對
      天主教公墓入口之右方是竹林，一直到後面也都是竹林，
      右邊的竹林是其父親負責耕作，其當庭所繪製相對位置圖
      上標示之馬路，就是警員林世祥庭呈照片中機車停放處之
      道路，同一條馬路沿著上去還要過了大伯耕作地更上方，
      就是其家及其他住戶住的地方，幾乎整片山坡地都是竹林
      ，其等鄰居也都是種竹子維生等語（見原審卷第34頁正面
      ），並當庭繪製天主教公墓與其父親耕作竹林之相對位置
      圖附卷（見原審卷第41頁），被告復供稱：本件現場環境
      伊常常去，一個星期最少去3 、4 天等語（見原審卷第37
      頁正面）。綜合上開證據以觀，被告挖掘竹筍之地點即告
      訴人之竹林，周圍既有鐵絲網作為區隔該竹林與天主教公
      墓之圍牆，且該竹林位處之山坡地均係人為種植竹子之地
      區，而被告又熟識現場環境，是被告主觀上應無誤認挖掘
      竹筍地點係非私人所有之可能性，是被告於警詢時所辯不
      知挖掘竹筍地點為私人所有云云，殊不足採。
（五）被告雖提出自行拍攝之照片32張（見偵查卷第43、44頁、
      原審卷第16至22頁），欲證明其挖竹筍之地點並非在告訴
      人之竹林內，惟證人林世祥於原審審理時證稱：上開照片
      拍攝之地點均非挖的現場等語（見原審卷第33頁正面），
      是上開照片自難據以作為有利於被告之認定。
（六）綜上以觀，被告所辯核屬推諉卸責之詞，不足採信。本件
      事證明確，被告犯行至堪認定。
三、按刑法第321 條第1 項第3 款之攜帶兇器竊盜罪，係以行為
    人攜帶兇器竊盜為其加重條件，此所謂兇器，其種類並無限
    制，凡客觀上足對人之生命、身體、安全構成威脅，具有危
    險性者均屬之，且祇須行竊時攜帶此種具有危險性之兇器為
    已足，並不以攜帶之初有行兇之意圖為必要，亦不以使用為
    必要（最高法院79年臺上字第5253號判例、92年臺上字第36
    69號判決意旨可資參照）。本件被告於上開時、地行竊時所
    攜帶之鏟子1 支，既足以挖掘竹筍，質地堅硬且尖銳，客觀
    上顯足以對於他人之生命、身體構成威脅而具有危險性，屬
    刑法所謂之兇器甚明。是核被告所為，係犯刑法第321 條第
    1 項第3 款之攜帶兇器竊盜罪。又被告前因妨害公務案件，
    經原審法院以94年度易字第1535號判決判處有期徒刑4 月，
    經本院以95年度上易字第133 號判決駁回上訴而確定，嗣於
    95年8 月11日易科罰金執行完畢，有本院被告前案紀錄表在
    卷可憑，其於有期徒刑執行完畢後，5 年內故意再犯本件有
    期徒刑之罪，為累犯，應依法加重其刑。被告所犯加重竊盜
    罪，其罪質及惡性原本不輕，惟渠所竊得之財物係綠竹筍7
    支，非屬貴重物品，且係在竹園中順手牽羊犯之，而加重竊
    盜罪之法定刑為「6 月以上、5 年以下有期徒刑」，因認縱
    然對被告科以前揭最輕之有期徒刑6 月，其結果尚失之過重
    ，依社會一般人客觀之看法，其情尚堪憫恕，爰就其所犯之
    罪認宜依刑法第59條之規定，減輕其刑。
四、原審予以論罪科刑，固非無見，惟原判決未考量情輕法重，
    依刑法第59條規定予以減輕其刑，未臻妥適。被告上訴否認
    犯行，雖無理由，然原判決既有上開可議之處，自屬無可維
    持，應由本院予以撤銷改判。爰審酌被告貪圖小利，攜帶兇
    器竊取他人財物，對民眾財產安全產生危害，實屬非是，所
    竊財物價值非鉅，且已返還被害人，惟兼衡被告犯後猶飾詞
    否認犯行，未見悔意等一切情狀，量處如主文第2 項所示之
    刑，並諭知易科罰金之標準，以示懲儆。另扣案之鏟子1 支
    及手提袋1 個，均為被告所有且供其犯罪所用之物，業據被
    告供承在卷（見偵查卷第10頁），爰均依刑法第38條第1項
    第2 款之規定宣告沒收。
據上論斷，應依刑事訴訟法第369 條第1 項前段、第364 條、第
299 條第1 項前段，刑法第321 條第1 項第3 款、第47條第1 項
、第59條、第41條第1 項前段、第38條第1 項第2 款，判決如主
文。
本案經檢察官王金聰到庭執行職務。
中    華    民    國    99    年    6     月    30    日
                  刑事第十庭審判長法  官  李春地
                                  法  官  黃斯偉
                                  法  官  彭政章
以上正本證明與原本無異。
不得上訴。
                                  書記官  杜宜寧
中    華    民    國    99    年    6     月    30    日
附錄本案論罪科刑法條全文
中華民國刑法第321條
犯竊盜罪而有左列情形之一者，處6 月以上、5 年以下有期徒刑
：
一、於夜間侵入住宅或有人居住之建築物、船艦或隱匿其內而犯
    之者。
二、毀越門扇、牆垣或其他安全設備而犯之者。
三、攜帶兇器而犯之者。
四、結夥三人以上而犯之者。
五、乘火災、水災或其他災害之際而犯之者。
六、在車站或埠頭而犯之者。
前項之未遂犯罰之。

司法院資訊處製作；財團法人民間司法改革基金會備份。
